【裁判字號】    98,訴,1386
【裁判日期】    981014
【裁判案由】    偽造文書等
【裁判全文】
臺灣臺北地方法院刑事判決              98年度訴字第1386號
公  訴  人  臺灣臺北地方法院檢察署檢察官
被      告  甲○○
                    之1
選任辯護人  曾威龍律師
上列被告因偽造文書等案件，經檢察官聲請以簡易判決處刑（九
十八年度偵續字第五六六號），本院認不宜以簡易判決處刑（九
十八年度簡字第三一四六號）而改依通常程序進行後，被告於本
院準備程序中就被訴事實為有罪之陳述，經告知簡式審判程序之
旨，並聽取公訴人、被告及辯護人之意見後，本院合議庭認為適
宜由受命法官獨任進行簡式審判程序而裁定改由受命法官獨任進
行簡式審判程序審理，判決如下：
    主      文
甲○○犯非法以電腦製作不實財產權得喪紀錄得利罪，處有期徒
刑陸月。緩刑肆年。
    事實及理由
一、本案犯罪事實除聲請簡易判決處刑書犯罪事實欄一第二、三
    行所載之「竟意圖為自己不法之所有及基於行使偽造私準文
    書之犯意」更正為「竟意圖為自己不法之所有」，犯罪事實
    欄一第四行所載之「接續偽造附表所示之黃寶珠存款電磁紀
    錄」更正為「接續鍵入虛偽之如附表所示之黃寶珠存款電磁
    紀錄資料」，且附表編號二十二買入外匯欄所載之新臺幣（
    下同）「四十九萬六千一百五十元」應予更正為「四十九萬
    零六百十元」，證據應補載被告甲○○於本院準備程序及審
    理中之自白（見本院九十八年九月二日準備程序筆錄、九十
    八年九月二十三日審判筆錄）外，其餘犯罪事實及證據均引
    用如附件所示之聲請簡易判決處刑書之記載。
二、按刑法就其一罪之構成要件，設有全部規定者為全部法，僅
    有一部規定者為一部法，全部法應優先於一部法而適用。查
    刑法第三百三十九條之三之規定係於八十六年十月八日增訂
    公布，同年月十日施行，其法定刑為七年以下有期徒刑，較
    刑法第二百十條偽造變造私文書罪及同法第三百三十九條詐
    欺罪之法定刑為重，且依增訂條文已將「以不正方法將虛偽
    資料或不正指令輸入電腦或其相關設備，製作財產權之得喪
    、變更紀錄」之偽造、變造準文書行為列為構成要件要素，
    顯係立法者欲以增訂之刑法第三百三十九條之三之罪，含括
    同法第三百三十九條之詐欺罪及第二百二十條、第二百十條
    之偽造變造準私文書罪，至為明顯，是本案被告所為，雖同
    時有偽造準私文書行為，然依全部法與一部法、特別規定與
    普通規定之法規競合原理，應無庸再論以刑法第二百二十條
    、第二百十條之罪（臺灣高等法院暨所屬法院九十一年法律
    座談會刑事類提案第十一號審查意見參照）。是核被告所為
    ，係犯刑法第三百三十九條之三第二項之罪，公訴人認被告
    所為尚構成刑法第二百十六條、第二百二十條、第二百十條
    之罪嫌云云，尚有誤會，附此敘明。被告於如附表所示之密
    接時間內，在臺灣銀行股份有限公司（下稱臺灣銀行）城中
    分行先後多次為上開犯行，係基於單一犯意而接續進行，為
    接續犯，應僅論以一罪。又被告於九十七年十二月十日至法
    務部調查局臺北市調查處自首其為本案犯行，爰依刑法第六
    十二條前段之規定減輕其刑。爰審酌被告為上開犯行之犯罪
    動機、目的、手段、智識程度，所為雖顯不可取，但犯罪所
    得不多，且被告之父罹患肝癌，其長女復身患輕度智能障礙
    ，有財團法人彰化基督教醫院診斷書、中華民國身心障礙手
    冊（均影本）等在卷可查，其家庭生活狀況負擔顯重，兼衡
    其並無前科，品行尚端，且犯罪後已將犯罪所得全數捐予慈
    善單位，有財團法人佛教慈濟功德會收據影本在卷可按，於
    偵審中復均坦承犯行等一切情狀，量處如主文所示之刑。末
    查被告前未曾因故意犯罪受有期徒刑以上刑之宣告，有臺灣
    高等法院被告前案紀錄表一份附卷可稽，其因一時失慮，致
    犯本罪，犯罪後雖因故無法與告訴人臺灣銀行達成和解，然
    其已將犯罪所得悉數捐予慈善單位（該收據上所載捐款數額
    為一萬三千元），業如前述，顯已知所悔悟，本院認被告經
    此次偵、審程序後，當益知警惕，應無再犯之虞，因認其所
    受宣告之刑，以暫不執行為適當，爰併予宣告緩刑四年，以
    勵來茲，而啟自新。
三、另本案為適用簡式審判程序之案件，依刑事訴訟法第三百十
    條之二之規定，此有罪判決書之製作，準用刑事訴訟法第四
    百五十四條之規定，附此敘明。
據上論斷，應依刑事訴訟法第二百七十三條之一第一項、第二百
九十九條第一項前段、第三百十條之二、第四百五十四條第二項
，刑法第三百三十九條之三第二項、第六十二條前段、第七十四
條第一項第一款，判決如主文。
本案經檢察官周懷廉到庭執行職務
中    華    民    國    98    年    10    月    14    日
                  刑事第十一庭  法  官  黃紹紘
以上正本證明與原本無異。
如不服本判決應於收受送達後十日內向本院提出上訴書狀，並應
敘述具體理由；其未敘述上訴理由者，應於上訴期間屆滿後二十
日內向本院補提理由書（均須按他造當事人之人數附繕本）「切
勿逕送上級法院」。告訴人或被害人如對於本判決不服者，應具
備理由請求檢察官上訴，其上訴期間之計算係以檢察官收受判決
正本之日期為準。
                                書記官  陳靜君
中    華    民    國    98    年    10    月    22    日
附錄本案論罪科刑所犯法條全文
刑法第三百三十九條之三
意圖為自己或第三人不法之所有，以不正方法將虛偽資料或不正
指令輸入電腦或其相關設備，製作財產權之得喪、變更紀錄，而
取得他人財產者，處七年以下有期徒刑。
以前項方法得財產上不法之利益或使第三人得之者，亦同。
附件：
臺灣臺北地方法院檢察署檢察官聲請簡易判決處刑書
                                     98年度偵續字第566號
    被      告  甲○○  男  35歲（民國○○年○月○○日生）
                        住臺北市○○路○段186號7樓之9
                        國民身分證統一編號：Ｚ000000000號
    辯  護  人  張菊芳律師
上列被告因詐欺等案件，業經偵查終結，認為宜聲請以簡易判決
處刑，茲將犯罪事實及證據並所犯法條分敘如下：
      犯罪事實
一、甲○○係臺灣銀行（下稱臺銀）城中分行高級辦事員，負責
    臨櫃業務，竟意圖為自己不法之所有及基於行使偽造私準文
    書之犯意，自民國97年3月18日起，明知其配偶黃寶珠未存
    入如附表之存款，竟利用個人工作用之電腦設備，接續偽造
    附表所示之黃寶珠存款電磁紀錄至黃寶珠臺銀000000000000
    號帳戶，再將虛增之款項轉帳至個人臺銀000000000000號帳
    戶，併同該帳戶內部分自有資金，透過其外匯綜合存款帳戶
    （帳號：000000000000）買賣美金外匯，以行員優惠匯率進
    行美金買賣，買賣所得匯差（或匯損）留存於其0000000000
    00號帳戶內，為避免銀行每日結算造成收支不符之情況，而
    遭銀行發覺，故均於當日將虛增轉存金額轉帳回黃寶珠前述
    帳戶，再向城中分行襄理謊稱虛增之金額係登錄作業錯誤，
    經分行襄理刷卡授與更正權限後，繼透過電腦取消虛增之存
    款交易，以回復黃寶珠帳戶之正確餘額，迄97年11月15日止
    ，其以前述不正方法製作虛增存款交易22筆，金額共計新臺
    幣（下同）773萬6,666元，其中2筆並未進行美金買賣交易
    ，其餘20筆交易中，3筆賠匯455元、l筆平匯、16筆賺取匯
    差計1萬2,723元，共計獲取1萬2,268元不法利益，足以生損
    害於臺銀之信譽。
二、案經甲○○自首由法務部調查局臺北市調查處報告偵辦。
        證據並所犯法條
一、上揭犯罪事實，業據被告甲○○坦承不諱，並有被告臺銀
    000000000000號與000000000000號帳戶存摺交易往來明細查
    詢資料各1份、黃寶珠臺銀000000000000號帳戶存摺交易往
    來明細查詢資料1份、臺銀城中分行陳進褔虛增存款賺取匯
    差彙整表l份、被告之悔過書l份等在卷可稽，足認被告之自
    白與事實相符，其犯行洵堪認定。
二、核被告甲○○所為，係犯刑法第210條、第216、第220條及
    第339條之3第2項等罪嫌。被告自首而接受調查，請依刑法
    第62條規定減輕其刑。另請參酌被告因其母罹患肝癌及幼
    女身患輕度智能障礙，有財團法人彰化基督教醫院診斷證明
    書及中華民國身心障礙手冊在卷可證，致一時失慮鋌而走險
    觸犯法網，且犯後坦承犯行，並悉數將犯罪所得捐予慈善單
    位，有財團法人佛教慈濟功德會收據1張附卷可參，犯後態
    度良好，是被告歷此教訓當知警惕，應無再犯之虞，請從輕
    量刑，並予宣告緩刑，以啟自新。
三、依刑事訴訟法第451 條第1 項聲請逕以簡易判決處刑。
    此    致
臺灣臺北地方法院
中    華    民    國    98    年    7     月    28    日
                              檢  察  官  張  世  和
本件正本證明與原本無異
中    華    民    國    98    年    8     月    18    日
                              書  記  官  危  以  敬
本件係依刑事訴訟法簡易程式辦理，法院簡易庭得不傳喚被告、
輔佐人、告訴人、告發人等出庭即以簡易判決處刑；被告、被害
人、告訴人等對告訴乃論案件如已達成民事和解而要撤回告訴或
對非告訴乃論案件認有受傳喚到庭陳述意見之要時，請即另以書
狀向簡易法庭陳述或請求傳訊。
附錄本案所犯法條全文
刑法第210條（偽造變造私文書罪）
偽造、變造私文書，足以生損害於公眾或他人者，處5年以下有
期徒刑。
刑法第216條（行使偽造變造或登載不實之文書罪）
行使第210條至第215條之文書者，依偽造、變造文書或登載不實
事項或使登載不實事項之規定處斷。
刑法第220條（準文書）
在紙上或物品上之文字、符號、圖畫、照像，依習慣或特約，足
以為表示其用意之證明者，關於本章及本章以外各罪，以文書論
。
錄音、錄影或電磁紀錄，藉機器或電腦之處理所顯示之聲音、影
像或符號，足以為表示其用意之證明者，亦同。
刑法第339條之3（違法製作財產權之處罰）
意圖為自己或第三人不法之所有，以不正方法將虛偽資料或不正
指令輸入電腦或其相關設備，製作財產權之得喪、變更紀錄，而
取得他人財產者，處7年以下有期徒刑。
以前項方法得財產上不法之利益或使第三人得之者，亦同。
附表：臺銀城中分行陳進褔虛增存款賺取匯差彙整表
┌─┬────┬──────┬───────────────────────┐
│編│交易日期│黃寶珠      │                  甲○○                      │
│號│        │000000000000│      000000000000帳戶/000000000000帳戶       │
│  │        │帳戶虛增存款├──────┬──────┬────┬────┤
│  │        │金額        │買入外匯    │賣出外匯    │匯差    │匯損    │
├─┼────┼──────┼──────┼──────┼────┼────┤
│1 │97.3.18 │30萬元      │49萬2,160元/│49萬2,080元/│        │（80元）│
│  │        │            │美金1萬6,000│美金1萬6,000│        │        │
│  │        │            │元          │元          │        │        │
├─┼────┼──────┼──────┼──────┼────┼────┤
│2 │97.3.28 │35萬元      │49萬9,125元/│49萬9,990元/│865元   │        │
│  │        │            │美金1萬6,500│美金1萬6,485│        │        │
│  │        │            │元          │元          │        │        │
├─┼────┼──────┼──────┼──────┼────┼────┤
│3 │97.3.31 │30萬6,000元 │48萬7,680元/│48萬8,137元/│457元   │        │
│  │        │            │美金1萬6,000│美金1萬6,015│        │        │
│  │        │            │元          │元          │        │        │
├─┼────┼──────┼──────┼──────┼────┼────┤
│4 │97.4.1  │32萬4,666元 │45萬4,384元/│45萬5,100元/│716元   │        │
│  │        │            │美金1萬5,000│美金1萬5,000│        │        │
│  │        │            │元          │元          │        │        │
├─┼────┼──────┼──────┼──────┼────┼────┤
│5 │97.4.16 │45萬元      │未交易      │未交易      │未交易  │未交易  │
│  │        │            │            │            │        │        │
├─┼────┼──────┼──────┼──────┼────┼────┤
│6 │97.4.29 │32萬元      │31萬6,316元/│31萬6,472元/│156元   │        │
│  │        │            │美金1萬6,400│美金1萬6,400│        │        │
│  │        │            │元          │元          │        │        │
├─┼────┼──────┼──────┼──────┼────┼────┤
│7 │97.5.2  │35萬元      │45萬6,975元/│45萬6,825元/│        │（150元 │
│  │        │            │美金1萬6,400│美金1萬6,400│        │）      │
│  │        │            │元          │元          │        │        │
├─┼────┼──────┼──────┼──────┼────┼────┤
│8 │97.5.8  │35萬元      │46萬6,707元/│46萬7,400元/│693元   │        │
│  │        │            │美金1萬5,200│美金1萬5,200│        │        │
│  │        │            │元          │元          │        │        │
├─┼────┼──────┼──────┼──────┼────┼────┤
│9 │97.5.9  │36萬元      │46萬3,050元/│46萬3,050元/│0       │        │
│  │        │            │美金1萬5,000│美金1萬5,000│        │        │
│  │        │            │元          │元          │        │        │
├─┼────┼──────┼──────┼──────┼────┼────┤
│10│97.5.12 │36萬6,000元 │49萬1,765元/│49萬3,120元/│1,355元 │        │
│  │        │            │美金1萬6,000│美金1萬6,000│        │        │
│  │        │            │元          │元          │        │        │
├─┼────┼──────┼──────┼──────┼────┼────┤
│11│97.8.7  │40萬元      │46萬2,000元/│46萬2,675元/│675元   │        │
│  │        │            │美金1萬5,000│美金1萬5,000│        │        │
│  │        │            │元          │元          │        │        │
├─┼────┼──────┼──────┼──────┼────┼────┤
│12│97.8.11 │50萬元      │未交易      │未交易      │未交易  │未交易  │
│  │        │            │            │            │        │        │
├─┼────┼──────┼──────┼──────┼────┼────┤
│13│97.8.18 │51萬元      │47萬0,850元/│47萬1,300元/│450元   │        │
│  │        │            │美金1萬5,000│美金1萬5,000│        │        │
│  │        │            │元          │元          │        │        │
├─┼────┼──────┼──────┼──────┼────┼────┤
│14│97.10.14│30萬元      │48萬4,910元/│48萬5,025元/│115元   │        │
│  │        │            │美金1萬5,000│美金1萬5,000│        │        │
│  │        │            │元          │元          │        │        │
├─┼────┼──────┼──────┼──────┼────┼────┤
│15│97.10.15│25萬元      │48萬6,450元/│48萬6,675元/│270元   │        │
│  │        │            │美金1萬5,000│美金1萬5,000│        │        │
│  │        │            │元          │元          │        │        │
├─┼────┼──────┼──────┼──────┼────┼────┤
│16│97.10.17│30萬元      │48萬7,725元/│48萬8,700元/│975元   │        │
│  │        │            │美金1萬5,000│美金1萬5,000│        │        │
│  │        │            │元          │元          │        │        │
├─┼────┼──────┼──────┼──────┼────┼────┤
│17│97.10.21│28萬元      │48萬9,300元/│49萬50元/   │750元   │        │
│  │        │            │美金1萬5,000│美金1萬5,000│        │        │
│  │        │            │元          │元          │        │        │
├─┼────┼──────┼──────┼──────┼────┼────┤
│18│97.10.22│45萬元      │49萬5,702元/│49萬7,394元/│1,692元 │        │
│  │        │            │美金1萬5,100│美金1萬5,100│        │        │
│  │        │            │元          │元          │        │        │
├─┼────┼──────┼──────┼──────┼────┼────┤
│19│97.10.23│30萬元      │49萬7,700元/│49萬9,974元/│2,274元 │        │
│  │        │            │美金1萬5,000│美金1萬4,976│        │        │
│  │        │            │元          │元          │        │        │
├─┼────┼──────┼──────┼──────┼────┼────┤
│20│97.10.29│28萬元      │49萬9,875元/│49萬9,650元/│        │（225元 │
│  │        │            │美金1萬5,000│美金1萬5,000│        │）      │
│  │        │            │元          │元          │        │        │
├─┼────┼──────┼──────┼──────┼────┼────┤
│21│97.10.31│30萬元      │49萬1,060元/│49萬1,700元/│640元   │        │
│  │        │            │美金1萬5,000│美金1萬5,000│        │        │
│  │        │            │元          │元          │        │        │
├─┼────┼──────┼──────┼──────┼────┼────┤
│22│97.11.5 │39萬元      │49萬6,150元/│49萬1,250元/│640元   │        │
│  │        │            │美金1萬5,000│美金1萬5,000│        │        │
│  │        │            │元          │元          │        │        │
├─┴────┼──────┼──────┼──────┼────┼────┤
│虛增存款總額│773萬6,666元│            │            │        │        │
├──────┼──────┼──────┼──────┼────┼────┤
│累計匯差    │            │            │            │1萬2,723│        │
│            │            │            │            │元      │        │
├──────┼──────┼──────┼──────┼────┼────┤
│累計匯損    │            │            │            │        │（455元 │
│            │            │            │            │        │）      │
└──────┴──────┴──────┴──────┴────┴────┘


司法院資訊處製作；財團法人民間司法改革基金會備份。
